【裁判字號】    99,抗,88
【裁判日期】    990122
【裁判案由】    不服延長羈押
【裁判全文】
臺灣高等法院刑事裁定                    99年度抗字第88號
抗  告  人  甲○○
                    （現於臺灣新竹看守所羈押中）
上列抗告人因違反毒品危害防制條例等案件，不服臺灣士林地方
法院中華民國99年1 月7 日裁定，提起抗告，本院裁定如下：
    主  文
原裁定撤銷，發回臺灣新竹地方法院。
    理  由
一、原裁定意旨略以：被告甲○○因殺人等案件，前經原審法院
    訊問後認被告犯罪嫌疑重大，且其所犯為刑事訴訟法第101
    條第1 項第3 款所定最輕本刑為5 年以上之殺人、持有制式
    手槍等罪，而認有羈押之必要，於民國（下同）98年8 月21
    日執行羈押並於同年11月21日延長羈押2 月在案。茲本案經
    調查證據後，認前項羈押原因依然存在，本案雖於98年12月
    23日審結並定99年2 月9 日宣判，然為確保第二審訴訟程序
    之進行及日後執行程序之進行，被告仍有繼續羈押之必要，
    著自99年1 月21日起延長羈押2 月等語。
二、抗告意旨（如附件所示）。
三、經查：原裁定以被告即抗告人甲○○（下稱抗告人）涉犯殺
    人等案件，業經原審言詞辯論終結並定期宣判，認被告涉嫌
    重大，且所犯為最輕本刑5 年以上有期徒刑之罪，且本案仍
    有保全日後審判、執行之必要，為維護公益，認仍有羈押之
    原因及必要，而裁定延長羈押，固非無見。惟按「刑事訴訟
    法第101 條第1 項3 款規定，於被告犯該款規定之罪，犯罪
    嫌疑重大，且有相當理由認為有逃亡、湮滅、偽造、變造證
    據或勾串共犯或證人之虞，非予羈押，顯難進行追訴、審判
    或執行者，得羈押之。於此範圍內，該條款規定符合憲法第
    23條之比例原則，與憲法第8 條保障人民身體自由及第16條
    保障人民訴訟權之意旨，尚無牴觸」，業據司法院於98年10
    月16日作出釋字第665 號解釋在案。是於上開針對刑事訴訟
    法第101 條第1 項3 款規定之適用範圍作出限縮性解釋後，
    法院於適用該款規定羈押被告時，除被告犯該款規定之罪，
    犯罪嫌疑重大外，自仍須具備「有相當理由認為有逃亡、湮
    滅、偽造、變造證據或勾串共犯或證人之虞，非予羈押，顯
    難進行追訴、審判或執行者」之要件，始得為之。易言之，
    如依刑事訴訟法第101 條第1 項第3 款規定羈押被告者，須
    符合下列要件：(一)被告犯死刑、無期徒刑或最輕本刑為五年
    以上有期徒刑之罪，嫌疑重大；(二)有相當理由認為有逃亡、
    湮滅、偽造、變造證據或勾串共犯或證人之虞；(三)非予羈押
    ，顯難進行追訴、審判或執行；(四)無刑事訴訟法第114 條不
    得羈押被告情形。法院於延長羈押時，並應重行一一審酌上
    開要件是否仍然存在，始得謂為適法。本案原審裁定延長被
    告之羈押，固已於裁定敘明被告所涉殺人之罪係犯最輕本刑
    為5 年以上有期徒刑之罪，嫌疑重大，惟並未依上開釋字第
    665 號解釋之意旨，就本案有無相當理由足認被告有逃亡、
    湮滅、偽造、變造證據或勾串共犯或證人之虞，或非予羈押
    ，顯難進行追訴、審判或執行之必要等要件進行調查及斟酌
    ，並於理由中敘明之，自難謂無瑕疵。原裁定既有上開疑義
    待明，抗告人不服原裁定提起抗告，為有理由，應由本院將
    原裁定撤銷，並發回原審更為調查妥處，以昭折服。
據上論結，應依刑事訴訟法第413 條前段，裁定如主文。
中    華    民    國    99    年    1     月    22    日
                  刑事第十四庭  審判長法  官  陳志洋
                                      法  官  謝靜恒
                                      法  官  謝靜慧
以上正本證明與原本無異。
不得抗告。
                                      書記官  陳泰寧
中    華    民    國    99    年    1     月    22    日


司法院資訊處製作；財團法人民間司法改革基金會備份。
